臺灣新竹地方法院刑事判決　　　　　　　 94年度訴字第291號
公　訴　人　臺灣新竹地方法院檢察署檢察官
被　　　告　丙○○
指定辯護人　本院公設辯護人乙○○
上列被告因強盜案件，經檢察官提起公訴（九十四年度偵字第五
五號），本院判決如下：
    主  文
丙○○連續意圖為自己不法之所有，攜帶兇器，以強暴，至使不
能抗拒，而取他人之物，處有期徒刑參年捌月。
扣案之深藍色手提袋壹個、黑色手電筒壹支、黃色棒球棒壹支，
均沒收。
    事  實
一、丙○○因積欠債務無力償還，加上自己經營水電工程所需之
    工具屢次遭竊，損失不輕，經濟因而陷於困窘，竟意圖為自
    己不法之所有，而基於攜帶兇器加重強盜之概括犯意，連續
    於：
（一）民國九十三年十二月九日上午九時三十九分許，身穿黃色
      外套、淺綠色褲子，駕駛其所有車牌號碼為AR-4358 號藍
      銀色、廂式自用小客貨車，至位於新竹縣芎林鄉○○村○○路○段四九六號之大暘電話公司（下簡稱大暘公司）附
      近（按：丙○○於前一日，曾以佯稱欲購買對講機為由，
      已先至大暘公司探路），確認大暘公司僅丁○○一人在內
      ，即頭戴貼有黑色膠帶之黑色全罩式安全帽，將其所有、
      客觀上具有危險性，足以傷害人之身體、生命，可供兇器
      使用之黃色棒球棒一支、水果刀一支，放置在其所有、隨
      身所提之深藍色手提袋中，徒步走近大暘公司門口，因丁○○察覺有異，隨即鎖上落地玻璃門，丙○○竟以肩膀猛
      力撞破該玻璃門（毀損部分未據告訴）後進入大暘公司，
      並自上開手提袋內拿出水果刀指向丁○○，喝令：錢、錢
      、錢等語，以此脅迫手段至使丁○○陷於不能抗拒，而任
      由丙○○自大暘公司櫃檯抽屜內，強行取走現金新台幣（
      下同）約五千餘元（起訴意旨謂二千餘元，業經公訴檢察
      官於本院準備程序時更正如上），得手後，駕駛上開車輛
      離去。適有張振勳駕車途經該處，聞丁○○追呼「搶劫」
      ，乃一面駕車追趕於後，一面以行動電話撥打110 報警，
      並告知所目擊之上開車輛車牌號。
（二）於九十三年十二月十三日上午八時二十三分許，穿著灰色
      羽毛背心，頭戴米黃色帽子，駕駛上開車輛，至位於桃園
      縣觀音鄉○○村○○路○段六二九號由甲○○所經營之「
      多多泰式商店」（下簡稱多多商店），右手持上開水果刀
      一支，左手持其所有、狀似電擊棒之黑色手電筒一支，抵
      住正在多多商店內幫忙看顧生意之泰國籍女子SHIH PRATH
      I 之身體，喝令打開櫃檯抽屜，以此強暴之手段，至SHIH
      PRATHI不能抗拒，而任由丙○○強取抽屜內之現金約五千
      餘元（起訴意旨謂二千餘元，業經公訴檢察官於本院準備
      程序時更正如上），得手後，駕駛上開車輛離去。嗣經警
      循張振勳所告知之車牌號碼查獲丙○○，而查知上情，並
      在大暘公司內扣得上開黃色棒球棒一支，在丙○○所有之
      上開車輛上扣得深藍色手提袋一個、黑色手電筒一支、灰
      色羽毛背心一件。
二、案經新竹縣警察局竹東分局報請臺灣新竹地方法院檢察署檢
    察官偵查起訴。
    理  由
壹、認定犯罪事實所憑之證據及理由：
一、被告丙○○就上開犯罪事實，迭於警詢、檢察官訊問時、本
    院準備程序及審理程序訊問時坦白承認，核與被害人丁○○
    於警詢、檢察官訊問時稱：他（被告）頭戴安全帽貼有二條
    膠帶，我覺得很怪就把店門鎖上，被告就往我們店的方向走
    ，並撞我們店的玻璃‧‧，進入店內叫我不要動，拿刀指向
    我連說了三次「錢」，‧‧我就用手指向櫃檯抽屜，被告就
    將抽屜打開將裡面的錢拿走，‧‧被搶約五千餘元等語（見
    偵查卷第二十、二一、七七頁）；被害人SHIH PRATHI 於警
    詢時稱：當時歹徒一人獨自走入商店櫃檯，右手持水果刀，
    左手持電擊棒抵住我身體，叫我將抽屜打開要拿錢，我害怕
    歹徒拿刀及電擊棒傷害我，便不敢反抗，將抽屜打開，任由
    歹徒將錢強行取走等語（見偵查卷第三八頁）；被害人甲○○於檢察官訊問時稱：當時抽屜內之現金有二千多元，另有
    二千多元之貨款放在一個紙袋裡一起不見了等語（見偵查卷
    第九三頁）；及與證人張振勳於警詢時證稱駕車追趕被告所
    駕駛之上開車輛，並記下車號告知警方之情節（見偵查卷第
    三一頁），均相符合。而上開丁○○、SHIH PRATHI、 甲○○、張振勳之警詢筆錄及丁○○、甲○○之偵訊筆錄雖均係
    於審判外之陳述，然經被告、辯護人於本院準備程序中同意
    作為證據，本院審酌該陳述於案發不久作成，該等之人復與
    被告無任何恩怨，自無構陷被告之可能，且與被告之自白相
    符，自得採為證據。
二、此外，並有翻拍自監視錄影器之相片十紙（見偵查卷第八五
    至八九頁）、現場及查獲被告之相片二十九紙（見偵查卷第
    四五至五九頁）及黃色棒球棒一支、深藍色手提袋一個、黑
    色手電筒一支、灰色羽毛背心一件扣案可資佐證。事證明確
    ，被告犯行堪予認定。
貳、論罪科刑之理由：
一、按，刑法第三百二十一條第一項第三款之攜帶兇器竊盜罪，
    係以行為人攜帶兇器竊盜為其加重條件，此所謂兇器，其種
    類並無限制，凡客觀上足對人之生命、身體、安全構成威脅
    ，具有危險性之兇器均屬之（參照最高法院七十九年台上字
    第五二五三號判例）。查本件被告持以犯罪之黑色手電筒一
    支、黃色棒球棒一支、水果刀一支，均屬質地堅硬之物，客
    觀上顯足對人之生命、身體、安全構成威脅而具有危險性，
    故屬刑法第三百二十一條第一項第三款之攜帶兇器竊盜罪所
    指之「兇器」無疑。次按，所謂「強暴」係指直接、間接對
    於他人之身體施以暴力，壓制被害人之抗拒，或被害人處於
    不能抗拒之狀態之謂，查本件被告係攜帶黃色棒球棒一支、
    水果刀一支，於距離被害人丁○○有數步之遠，並未將上開
    兇器直接接近被害人丁○○之身體，實屬威脅被害人之精神
    ，使被害人產生畏怖心懼，而處於不能抗拒之狀態，應屬「
    脅迫」之行為，至使被害人丁○○不能抗拒。而被告對於被
    害人SHIH PRATHI 是以所持之黑色手電筒一支直接抵住SHIH
    PRATHI之身體，依前述，則屬以「強暴」之行為，至使被害
    人SHIH PRATHI 不能抗拒。
二、被告丙○○意圖為自己不法之所有，攜帶兇器，事實一（一
    ）以脅迫之手段、事實一（二）以強暴之手段，均至使被害
    人不能抗拒，而取他人之物，所為均係犯刑法第三百三十條
    第一項之加重強盜罪。
三、被告先後二次犯行，時間緊接，手段相同，觸犯構成要件相
    同之罪名，顯係基於概括之犯意反覆為之，為連續犯，應論
    以一情節較重之攜帶兇器，以強暴至使不能抗拒，而取他人
    之物之加重強盜罪，並加重其刑。
四、查被告素行尚佳，並無前科，此次因平日從事水電工程賴以
    維生之工具一再遭竊，雖報警仍未能尋回失竊之工具（此有
    本院卷附之臺北縣政府警察局板橋分局九十四年八月二十九
    日北縣警板刑字第0940029521號函附之調查筆錄、該局受理
    各類案件紀錄表、受理刑事案件報案三聯單、勘察採證同意
    書、失竊現場圖及現場訪查勘查表等件足參），加上自身經
    濟窘迫，已到無錢吃飯、加油之地步，故而一時失慮，連續
    攜帶兇器強盜二次，且得款僅新台幣（下同）一萬餘元，犯
    罪後亦已分別賠償大暘公司九千元、甲○○五千元（參本院
    卷第三五頁），又被告犯罪過程中，並未以所攜帶之兇器傷
    害被害人，手段尚非兇殘，犯後又深知悔悟，而刑法第三百
    三十條第一項之加重強盜罪最輕本刑即為七年以上，以此情
    節，實有情輕法重之情形，其情尚堪憫恕，論以最低刑度猶
    嫌過重，爰依刑法第五十九條規定酌減其刑，並依法先加後
    減之。
五、爰審酌被告犯罪之動機、目的、手段、所生危害、所得利益
    、其品行智識程度、犯罪後態度良好，坦承犯行，深知悔悟
    等一切情狀，量處如主文所示之刑，以資懲儆。
六、扣案之深藍色手提袋一個、黑色手電筒一支、黃色棒球棒一
    支，為被告所有供犯罪所用之物，應依刑法第三十八條第一
    項第二款之規定宣告沒收之；至供被告犯罪用之水果刀一支
    、被告犯罪時所戴之黑色全罩式安全帽、米黃色帽子，雖為
    被告所有，然未扣案，且據被告於警詢、偵訊、本院審理時
    供稱該水果刀、安全帽等物於犯罪後已丟棄不見，故為免將
    來執行上之困難，爰不為沒收之宣告。至扣案之灰色羽毛背
    心一件，雖為被告犯罪時所穿著之衣服，然該背心本為被告
    日常生活所需之衣物，難認係供本件犯罪所用之物，爰不為
    沒收之宣告，附此敘明。
參、適用法律：
一、刑事訴訟法第二百九十九條第一項前段。
二、刑法第五十六條、第三百三十條第一項、第五十九條、第三
    十八條第一項第二款。
本案經檢察官宋重和到庭執行職務。
中　　華　　民　　國　　94　　年　　9 　　月　　28　　日
                    刑事第六庭審判長法  官   遲中慧
                                    法  官   林昌義
                                    法  官   魏瑞紅
以上正本證明與原本無異。
如不服本判決，應於送達後十日內向本院提出上訴狀。
中　　華　　民　　國　　91　　年　　9 　　月　　28　　日
                                    書記官   吳月華
附錄：本案論罪科刑法條全文
中華民國刑法第330條
犯強盜罪而有第321條第1項各款情形之一者，處七年以上有期徒
刑。
前項之未遂犯罰之。
